臺灣高雄地方法院刑事判決　　　　　　　　　　　　九十一年度易字第一三一三號
　　公　訴　人　臺灣高雄地方法院檢察署檢察官
　　被　　　告　丙○○
　　　　　　　　乙○○
右列被告因竊盜案件，經檢察官提起公訴（九十一年度偵字第四七六四號），本院判
決如左：
    主      文
丙○○、乙○○結夥三人以上攜帶兇器竊盜未遂，丙○○處有期徒刑肆月，如易科罰
金，以參佰元折算壹日；扣案之Ｔ字型扳手壹支沒收。蔡朝祺處有期徒刑參月，如易
科罰金，以參佰元折算壹日；扣案之Ｔ字型扳手壹支沒收。
    事      實
一、丙○○與乙○○夥同不知真實年籍、姓名綽號「阿宏」之成年人三人，基於犯意
    連絡，均意圖為自己不法所有，於九十一年二月二十八日十六時二十五分許，由
    簡宏傑騎乘車號之重型機車附載乙○○，「阿宏」則自行另騎乘機車，三人至高
    雄市新興區○○○路新興國中前之人行道，並鎖定車號ＫＪ五—一八二號重型機
    車，由乙○○負責把風，簡宏傑及「阿宏」則負責開啟機車大鎖，「阿宏」即持
    其所攜帶之客觀上具有危險性可供兇器使用之「Ｔ字型扳手」一支，開啟機車龍
    頭大鎖後，接續要開啟機車後輪之鎖時，即因形跡可疑，為附近路人報警，經警
    員即時趕到，「阿宏」見狀立即逃逸，丙○○及乙○○二人逃避不及，當場為警
    逮捕，致未得逞，並扣得Ｔ字型扳手一支。
二、案經高雄市政府警察局新興分局報請台灣高雄地方法院檢察署檢察官偵查起訴。
    理      由
一、訊據告丙○○、乙○○二人均坦承於前開時間、地點與「阿宏」之友人至新興國
    中前，惟於本院調查時，被告二人則均矢口否認竊盜犯行，被告丙○○辯稱︰因
    友人「阿宏」向伊表示機車是其所有，弄不開機車鎖，伊才幫忙弄，是到警察來
    抓人時，「阿宏」趁機跑掉，伊才知道是偷機車云云；被告乙○○於本院調查時
    則辯稱：「阿宏」及被告丙○○在開機車時，伊當時在距離四、五台機車遠的地
    方，坐在機車上等被告丙○○，伊並未參與，亦未把風云云。
二、經查：
  （一）右揭事實，業據被害人甲○○指述︰ＫＧ五—一八二號重型機車為伊母親許
        李金足所有，現由伊騎用，並停放在新興國中前，遭人打開電源鎖，後車輪
        之大鎖亦遭破壞等語綦詳（見警卷第六頁及其背面調查筆錄），復有目擊證
        人李義賢於警、偵訊中證稱︰當天伊將機車停在新興國中前，要停車時，看
        到四至五名年輕人在四處看車，其中一名即被告簡宏傑並在開機車，另一名
        即被告乙○○坐在機車上看，伊經過時，被告乙○○還對被告簡宏傑大聲詢
        問︰快點，車子要停在哪裡，伊覺得可疑立即報警等語甚明（見警卷第七頁
        及其背面調查筆錄，及偵查卷第十三頁至第十四頁訊問筆錄），證人即查獲
        員警亦證稱︰伊當時擔任備勤勤務，經通報稱有人在新興國中前竊車，伊即
        與副主管一同至現場，伊當時穿著員警制服，被告二人見到伊等人到來立即
        逃跑跳上機車，但副主管立刻上前抱住被告二人，且被告二人之機車是停放
        在遭偷竊機車之後方，僅約距離二台機車之距離等語明確（見本院九十一年
        五月十四日訊問筆錄）。
  （二）又被告二人於警詢及檢察官第一次偵查時均坦承竊取機車等情，即被告丙○
        ○陳稱：當時是一名綽號「阿宏」叫伊及被告乙○○去偷車，「阿宏」叫伊
        幫忙，「阿宏」是用一支Ｔ字扳手打開機車龍頭鎖後，「阿宏」就叫伊拿Ｔ
        字型扳手打開鎖在後輪之大鎖，伊與「阿宏」開機車鎖時，被告乙○○坐在
        機車上把風，還未打開後輪之大鎖即遭員警查獲等語甚明（見警卷第一頁至
        第二頁調查筆錄、偵查卷第七頁背面訊問筆錄），被告乙○○亦陳稱：當時
        是由綽號「阿宏」之男子提議竊取機車，「阿宏」及被告丙○○二人持扁鐵
        竊取等語（見警卷第四頁及其背面調查筆錄及偵查卷第七頁背面訊問筆錄）
        。且被告丙○○於偵查中另陳稱：「那天我與乙○○要回去時，在一心路某
        加油站遇到「阿宏」，「阿宏」叫我們二人與他閒逛，逛到五福二路他要開
        路旁ＫＧ五—一八二號機車，「阿宏」龍頭鎖打不開就叫我弄，乙○○在旁
        邊把風，我到被抓時才知道「阿宏」在偷車，我以為那是阿宏的車」、「阿
        宏是用Ｔ字型扳手要去開鎖」、「（問：你剛說是阿宏的車，為何問你蔡某
        當時在做什麼，你說是在把風？）不答」（見偵查卷第十二頁背面訊問筆錄
        ），及於本院調查時陳稱：當時伊跟被告乙○○騎一台機車，在路上遇到綽
        號「阿宏」之友人，及「阿宏」的朋友共四人，「阿宏」當時為其他朋友所
        騎乘之機車附載，四人到處逛，逛到五福路那邊，「阿宏」就用一支Ｔ字型
        扳手弄機車，先挖機車龍頭鎖，打開後又去開機車後輪胎上的大鎖，「阿宏
        」弄不開，伊就幫忙弄，當時被告乙○○坐在伊的機車上，亦有看到伊跟「
        阿宏」在挖機車，被告乙○○當時坐在機車上左看、右看可能是在幫伊把風
        等語，另被告乙○○於本院調查時陳稱：伊當時為被告丙○○騎乘機車附載
        ，在一心路附近遇到「阿宏」，「阿宏」當時一人騎乘機車，原本三人邊騎
        邊聊天，後來分散，到五福路新興國中附近又遇到「阿宏」，「阿宏」一人
        在人行道上叫伊及被告告丙○○，伊與被告丙○○就回頭去找「阿宏」，「
        阿宏」並稱要簽伊之車子，就拿一支扁扁的扳手去牽車子，還稱要破大鎖給
        伊及被告丙○○看，伊當時距離四、五台機車遠處，並沒有看到等語（均見
        本院九十一年五月十四日訊問筆錄），是被告二人於本院調查時所陳稱有關
        「阿宏」究竟一人騎乘機車或為他人騎乘機車所附載，及被告丙○○與「阿
        宏」以Ｔ字型扳手破壞機車鎖時，被告乙○○於何處，做何事等部分，所述
        均不一，是被告乙○○於本院所述顯有疑義，且被告丙○○亦無法說明「阿
        宏」既稱機車為其所有，得以順利將車停止並將龍頭鎖上鎖，要開啟機車時
        ，竟無機車鑰匙，而需以Ｔ字型扳手破壞龍頭鎖！且當時被告乙○○正為伊
        及「阿宏」等人「把風」！猶仍稱不知竊取機車云云，均與常理相違，顯係
        卸責之詞，是被告二人就前開竊盜犯行均翻異前詞，否認犯罪，要係卸責之
        詞，自不足採。
  （三）此外，並有扣押物品目錄表及扣押物品清單各一紙、現場照片五幀在卷可稽
        ，被告二人於本院調查時所辯顯係事後卸責之詞，並不足採，本件事證明確
        ，被告二人之犯行均堪認定。
三、按刑法第三百二十一條第一項第三款之攜帶兇器竊盜罪，係以行為人攜帶兇器竊
    盜為其加重條件，此所謂兇器，其種類並無限制，凡客觀上足對人之生命、身體
    、安全構成威脅，具有危險性之兇器均屬之，且祇須行竊時攜帶此種具有危險性
    之兇器為已足，並不以攜帶之初有行兇之意圖為必要（參見最高法院七十九年台
    上字第五二五三號判例）。查被告二人及「阿宏」等人所用以竊取機車之Ｔ字型
    扳手一支，前端約三分之一處遭削平，而致前端尖銳、質地堅硬，有本院九十一
    年五月三十一日勘驗筆錄一份在卷可佐，足認Ｔ字型扳手在客觀上足以對人之生
    命、身體構成威脅，屬兇器之一種。核被告丙○○及乙○○二人與「阿宏」之成
    年男子於右揭時、地結夥三人，共同攜帶客觀上足供凶器使用之Ｔ字型板手一支
    ，竊取車號ＫＧ五—一八二號重型機車一台，惟尚未開啟該機車後輪之大鎖即遭
    警查獲之所為，係犯刑法第三百二十一條第二項、第一項第三款、第四款之結夥
    三人以上攜帶兇器竊盜未遂罪。並查，被告二人與「阿宏」等人，持Ｔ字型扳手
    破壞機車龍頭鎖後，並欲破壞機車後輪之大鎖時，即為警查獲，即機車後輪之大
    鎖尚未遭被告等人開啟，已如前述，即被害人之機車尚未移入行竊者之實力支配
    下，應屬未遂，公訴意旨認被告二人已竊盜得逞既遂，顯有未洽，附此說明。被
    告二人間，就上開犯行，有犯意聯絡，行為分擔，均為共同正犯。再被告丙○○
    、乙○○二人竊盜未達既遂結果，均依刑法第二十六條前段規定，減輕其刑。爰
    審酌被告二人之素行均不佳，有台灣高等法院被告全國前案紀錄表二人在卷可憑
  ，為圖己利之犯罪動機、持足供為兇器使用之Ｔ字型扳手一支作為行竊工具之手
    段，被告丙○○下手破壞機車鎖之分擔犯行、被告乙○○擔任行竊犯行中之把風
    部分犯行，及被告二人犯罪對於被害人所生之損害，及犯罪後於本院調查時雖均
    否認犯行，但在庭態度尚認良好等一切情狀，分別量處如主文所示之刑，並均諭
    知易科罰金折算標準。
四、扣案之Ｔ字型扳手一支為共犯「阿宏」所有，且供共同犯罪所用，業據被告二人
    供陳在卷，爰依三十八條第一項第二款、第三項之規定沒收。至起訴書所載另扣
    得電鑽一組、螺絲起子三把、扳手三支、尖嘴鉗一支及手套二組等物，核非違禁
    物，且被告二人均否認以前開工具行竊，被告丙○○並稱前開工具除Ｔ字型扳手
    外，均為父親丁○○從事木工所使用之工具，並據證人施政義亦證稱：除Ｔ字型
    扳手是在地上所查扣外，其餘工具均在機車置物箱中所查扣等語，另證人即被告
    丙○○父親丁○○亦證述：被告丙○○所騎乘之車號ＸＺＸ—三八七號機車是伊
    所有，伊開立木業公司，機車置物箱中有放置電鑽、扳手、尖嘴鉗及十字起子等
    工具是伊所有等語，即並無積極證據足證前開所扣案工具中除Ｔ字型扳手外，均
    係供本件被告二人竊盜所用之物，爰不另為沒收之諭知，併此說明。
據上論斷，應依刑事訴訟法第二百九十九條第一項前段，刑法第三百二十一條第二項
、第一項第三款、第四款、第二十六條前段、第四十一條第一項、第三十八條第一項
第二款，罰金罰鍰提高標準條例第一條、第二條，判決如主文。
中      華      民      國    九十一    年      六      月     十四     日
                                  臺灣高雄地方法院刑事第四庭
                                      法  官  程克琳
右正本證明與原本無異。
如不服本判決，應於判決送達後十日內，向本院提出上訴狀。
                                      書記官   梁瑜玲
中    華    民    國      九十一      年      六      月      十八      日
【附錄本案論罪科刑法條】
刑法第三百二十一條：
犯竊盜罪而有左列情形之一者，處六月以上五年以下有期徒刑：
一、於夜間侵入住宅或有人居住之建築物、船艦或隱匿其內而犯之者。
二、毀越門扇、牆垣或其他安全設備而犯之者。
三、攜帶兇器而犯之者。
四、結夥三人以上而犯之者。
五、乘火災、水災或其他災害之際而犯之者。
六、在車站或埠頭而犯之者。
前項之未遂犯罰之。
